【裁判字號】    97,交聲,198
【裁判日期】    970801
【裁判案由】    違反道路交通管理處罰條例聲明異議
【裁判全文】
臺灣新竹地方法院交通事件裁定         97年度交聲字第198號
移
異  議  人
即受處分人    甲○○
上列異議人即受處分人因違反道路交通管理處罰條例案件，對於
交通部公路總局新竹區監理所於中華民國97年5月22日所為之竹
監營字第裁50-F00000000號違反道路交通管理事件裁決聲明異議
，本院裁定如下：
    主  文
異議駁回。
    理  由
一、按汽車號牌懸掛位置，除原設有固定位置外，應依下列規定
    懸掛固定：3、機器腳踏車及拖車號牌每車1面，應正面懸掛
    於車輛後端之明顯適當位置。但汽缸總排氣量550立方公分
    以上之大型重型機器腳踏車號牌自中華民國96年11月1日起
    每車2面，應正面懸掛於車輛前後端之明顯適當位置；其前
    方號牌並得以直式或橫式之懸掛或黏貼方式為之，道路交通
    安全規則第11條第1項第3款定有明文。次按汽車（包含機器
    腳踏車）已領有號牌而未懸掛或不依指定位置懸掛者，處汽
    車（包含機器腳踏車）所有人新臺幣（下同）3,600元以上
    10,800元以下罰鍰，並禁止其行駛；前項第7款之牌照吊銷
    之，道路交通管理處罰條例第3條第8款、第12條第1項第7款
    及第2項分別定有明文。又機車駕駛人如機車已領有號牌而
    未懸掛，嗣為警逕行舉發，而在舉發通知單上所載之應到案
    日期前聽候裁決，經主管機關調查後仍認定其有上開違規行
    為者，依違反道路交通管理事件統一裁罰基準及處理細則第
    44條第1項及違反道路交通管理事件統一裁罰基準表之規定
    ，需對該行為人處以5,400元之罰鍰，並吊銷牌照。
二、本件異議人即受處分人甲○○於97年4月19日上午9時4分許
    ，騎乘車牌號碼GS-10號大型重型機車（下稱系爭機車），
    行經苗栗縣三灣鄉台3線97K南下路口時，已領有號牌卻未懸
    掛於車前之情形，經苗栗縣警察局頭份分局大河派出所警員
    乙○○以受處分人違反道路交通管理處罰條例第12條第1項
    第7款規定，製作苗栗縣警察局舉發違反道路交通管理事件
    通知單（苗縣警交字第F00000000號）當場舉發，並告知受
    處分人，嗣受處分人於應到案日（即97年5月4日）前之97年
    4月30日向原處分機關申訴，經原處分機關函請舉發機關即
    苗栗縣警察局頭份分局調查結果，仍認受處分人違規情形明
    確，故原處分機關即於97年5月22日製發竹監營字第裁50-F0
    0000000號違反道路交通管理事件裁決書，依據道路交通管
    理處罰條例第12條第1項第7款、第2項規定暨違反道路交通
    管理事件統一裁罰基準及處理細則相關規定，裁罰受處分人
    罰鍰5,400元，並吊銷牌照。
三、受處分人聲明異議意旨略以：其於97年4月19日上午8時許，
    與重型機車同好一行人，騎乘系爭機車自新竹縣竹東下公館
    加油站往台3線南下出發，本來係按照法令以2條束線帶將紅
    色貼紙牌照固定於機車前輪車架上，但在行經峨嵋鄉3公里
    處時，發現上開牌照有脫落之情形，可能係因金屬車架遇熱
    膨脹，將1條束線帶撐開，因該處並無任何商家，以致無法
    立即改善，故將上開車牌取下，以免遺失，欲至下個鄉鎮鬧
    區時再購買束線帶將車牌固定，然在聯豪矽砂前之大轉彎處
    ，即遇到苗栗大河派出所以封閉車道線之方式進行臨檢，其
    並將行照、駕照及前開車牌交予警方查看，並非惡意不懸掛
    號牌；又大型機車因車種不同，有些難以將監理所核發之貼
    紙車牌黏貼於車前，系爭機車車頭前方之空間，僅有車輪架
    可供黏貼，在此之前，其是以黏貼之方式將車前之牌照予以
    固定，但因行駛過程中，車架發熱造成車牌之黏性失效整片
    掉落，故之後均以束線帶2條上下固定，是原處分實有違誤
    ，應予撤銷云云。
四、經查：
（一）本件受處分人於97年4月19日上午9時4分許，騎乘系爭機
      車，行經苗栗縣三灣鄉台3線97K南下路口時，已領有號牌
      卻未懸掛於車前之情形，經苗栗縣警察局頭份分局大河派
      出所警員乙○○以受處分人違反道路交通管理處罰條例第
      12 條第1項第7款規定，製作苗栗縣警察局舉發違反道路
      交通管理事件通知單（苗縣警交字第F00000000號）當場
      舉發等情，除為受處分人所不爭執外，業經證人即員警乙
      ○○到庭證述明確（見本院97年7月1日訊問筆錄），並有
      上開舉發違反道路交通管理事件通知單乙紙、苗栗縣警察
      局頭份分局97年5月16日份警五字第0970008454號函、苗
      栗縣警察局交辦單暨現場照片2張在卷可證，是受處分人
      確有已領有號牌卻未懸掛於車前之違規行為，堪以認定。
（二）車輛應懸掛號牌之本旨，乃在辨識車籍、特定車輛，對交
      通安全之維護有管理、規制及追究責任等功效，又駕駛人
      駕車行駛於道路上前，本應先行檢視車輛狀態，使之得以
      於合乎法令及安全無虞之情況下行駛於道路上，其中自應
      包含將號牌妥適懸掛於規定位置，及使號牌在正常行駛之
      狀態下不至於掉落，且受處分人之系爭機車為排氣量1284
      立方公分之重型機車，有系爭機車行照影本在卷可稽，是
      系爭機車較一般普通機車得以高速行駛於道路上，受處分
      人更應特別注意號牌之固定，況受處分人亦自承於97年4
      月19日之前，係以黏貼方式將號牌固定於車前金屬車架上
      ，因號牌遇熱脫落，始改以束帶來固定號牌等語（見本院
      97年7月1日訊問筆錄），顯見受處分人早已知悉其懸掛車
      前號牌之金屬車架於行駛過程中會有發熱現象，卻未確認
      固定號牌所用之工具是否具有防熱功效，即騎乘系爭機車
      隨車隊外出，顯已未盡管理之責；又縱認受處分人所屬車
      輛之牌照係因途中意外無法固定而須取下，然受處分人既
      已知悉其系爭機車車牌脫落，而將之放置車上，即應立即
      處置，不得續為騎乘，若有續為騎乘之必要，亦應設法將
      號牌固定或修復後再行駛上路，故受處分人辯稱係因固定
      號牌之束帶遇熱斷裂，始於行駛途中將號牌取下，未懸掛
      號牌，非得歸咎於伊云云，自非可採。
（三）綜上所述，本件受處分人確有前揭違規行為，原處分機關
      依道路交通管理處罰條例第12條第1項第7款、第2項規定
      ，於97年5月22日製發竹監營字第裁50-F00000000號違反
      道路交通管理事件裁決書，裁處受處分人罰鍰5,400元，
      並吊銷牌照，核無違誤，本件受處分人之異議為無理由，
      自應將其異議駁回。
五、據上論斷，應依道路交通案件處理辦法第19條，裁定如主文
    。
中    華    民    國    97    年    8     月    1    日
                     交通法庭 法  官   林佑珊
以上正本證明與原本無異。
如不服本裁定，應於裁定送達後5日內向本院提出抗告狀。
中    華    民    國    97    年    8     月    1     日
                              書記官   蕭惠婷


司法院資訊處製作；財團法人民間司法改革基金會備份。
